【裁判字號】    97,訴,485
【裁判日期】    971231
【裁判案由】    損害賠償
【裁判全文】
臺灣嘉義地方法院民事判決   97年度訴字第485號
原      告  丙○○
被      告  財政部國有財產局台灣南區辦事處嘉義分處即鄭金
            貴之遺產管理人
法定代理人  乙○○
訴訟代理人  甲○○
上列當事人間請求損害賠償事件，本院於民國97年12月18日言詞
辯論終結，判決如下：
    主  文
被告應給付原告新台幣肆拾萬玖仟伍佰元，及自民國九十七年
六月二十日起至清償日止，按年息百分之五計算之利息。
原告其餘之訴駁回。
訴訟費用新台幣伍仟伍佰壹拾元，其中新台幣肆仟柒佰玖拾肆元
由被告負擔，餘由原告負擔。
本判決原告勝訴部分得假執行。
    事實及理由
壹、原告起訴主張：
一、查訴外人鄭金貴已亡故，其繼承人均拋棄繼承，經本院95年
    度家抗字第34號裁定選任國有財產局臺灣南區辦事處嘉義分
    處為被繼承人鄭金貴之遺產管理人，合先敘明。
二、訴外人鄭金貴於民國（下同）94年5月6日與兆豐國際商業銀
    行（即原中國國際商業銀行，下稱中國商銀）簽訂借款契約
    書，以原告為連帶保證人，惟自94年6月7日起至96年9月6日
    止，均由原告以存入鄭金貴前揭銀行帳戶之方式代為清償，
    合計清償如附表一、二所示之500,500元。為此，原告依民
    法第749條規定：「保證人向債權人清償後，於其清償限度
    內，承受債權人對主債務人之債權... 」，故原告於清償限
    度內，承受兆豐銀行對訴外人鄭金貴之債權及取得與兆豐銀
    行同為第一順位抵押權人之地位。並聲明：被告應給付原告
    500,500元，及自支付命令送達翌日即起至清償日止，按年
    息百分之五計算之利息；訴訟費用由被告負擔。
貳、被告抗辯以為：
    依據原告所提出存摺影本，主張代為清償之金額中，如附表
    一所示之現金部分未顯示存入者為何人，原告應舉證為其所
    轉入等語。
、本件依民事訴訟法第270條之1第1項第3款規定，整理並協議
    兩造不爭執事項暨簡化爭點為：
一、兩造不爭執之事項
  (一)訴外人鄭金貴於94年5月6日邀同原告為連帶保證人向中國商
    銀借款1,000萬元，並簽立借款契約書，約定借款期限至103
    年5月6日止，訴外人鄭金貴並在中國商銀設立00000000000
    號帳戶，由中國商銀自該帳戶存款按月逕行提領轉帳繳付訴
    外人鄭金貴之借款債務。
  (二)坐落台中市西屯區○○○段1039-7、1039-8地號土地，及其
    上台中市西屯區○○○段5400（應有部分23分之15）、5401
    、5403建號（應有部分為全部），於94年5月4日登記在訴外
    人鄭金貴名下。
  (三)訴外人鄭金貴設於中國商銀00000000000號帳戶，有如附表
    一、二所示之交易紀錄。
二、經兩造協議簡化之爭點
    原告請求被告給付500,500元，有無理由？
肆、本院得心證之理由：
一、原告主張訴外人鄭金貴於94年5月6日邀同原告為連帶保證人
    向中國商銀簽訂借款契約，而原告自94年6月7日起至96年9
    月6日止，原告將附表一、二所示總計500,500元存入鄭金貴
    前揭銀行帳戶之方式代為清償，嗣鄭金貴亡故，其繼承人均
    拋棄繼承，乃經法院裁定選任國有財產局臺灣南區辦事處嘉
    義分處為被繼承人鄭金貴之遺產管理人等情，業據原告提出
    借款契約書、訴外人鄭金貴前揭帳戶存摺明細、本院95年度
    家抗字第34號裁定為證。被告對於附表二所示款項係原告轉
    入或存入鄭金貴帳戶一情，不予爭執，且經本院函查鄭金貴
    前揭帳戶之交易明細及轉帳資料，有兆豐國際商業銀行97年
    9月3日（97）兆銀台中字第0406號函檢附借款契約書影本暨
    交易明細資料、該行97年10月16日（97）兆銀台中字第0485
    號函文、萬泰商業銀行97年10月29日北二消字第0978220500
    3號函文在卷可稽，堪信屬實。惟被告否認附表一所示現金
    係原告所存入。是本件應審究者厥為：原告存入鄭金貴前揭
    帳戶之款項共計若干？
二、按當事人主張有利於己之事實，就其事實有舉證責任，民事
    訴法第277條定有明文。本院參諸原告所提鄭金貴前揭帳戶
    存摺之交易明細，其中附表一所示之款項，皆以現金方式存
    入，且未註明存入者為何人，經本院闡明後，原告就所主張
    附表一所示款項為其存入一節，仍無法舉證以實其說，故其
    所述尚難憑採。是本件原告存入鄭金貴前揭帳戶內代為清償
    之金額，總計應為附表二所示之439,500元。復按，保證人
    向債權人為清償後，於其清償之限度內，承受債權人對於主
    債務人之債權，民法第749條定有明文。本件原告為訴外人
    鄭金貴之連帶保證人，並已向債權人中國商銀清償如附表二
    所示之439,500元，依上開規定，原告已承受中國商銀對於
    被告439,500元之債權。從而，原告請求被告給付439,500元
    ，及自起訴狀繕本送達之翌日即97年6月20日起至清償日止
    ，按週年利率百分之五計算之利息為有理由，應予准許，逾
    此範圍之請求，即屬無據，應予駁回。
伍、按法院為終局判決時，應依職權為訴訟費用之裁判，民事訴
    訟法第87條第1項定有明文。本件第一審裁判費5,510元，本
    院依兩造勝敗比例酌定訴訟費用之負擔，爰判決如主文第三
    項所示。
陸、本判決原告勝訴部分未逾500,000元，依民事訴訟法第389條
    第1項第5款規定，爰依職權宣告假執行。
柒、據上論結，本件原告之訴為一部有理由，一部無理由，依民
    事訴訟法第79條、第87條第1項、第389條第1項第5款，判決
    如主文。
中    華    民    國    97    年    12    月    31    日
                  民二庭法  官  林中如
以上正本係照原本作成
如對本判決上訴須於判決送達後20日內向本院提出上訴狀
中    華    民    國    97    年    12    月    31    日
                        書記官  林柑杏
附表一：
┌──┬──────┬──┬─────┬────────┐
│編號│  日  期    │摘要│  金  額  │    備  註      │
│    │            │    │（新臺幣）│                │
├──┼──────┼──┼─────┼────────┤
│1   │94年6月30日 │現金│10,000元  │                │
├──┼──────┼──┼─────┼────────┤
│2   │94年11月10日│現金│1,000元   │                │
├──┼──────┼──┼─────┼────────┤
│3   │95年2月7日  │現金│20,000元  │                │
├──┼──────┼──┼─────┼────────┤
│4   │95年3月9日  │現金│30,000元  │                │
└──┴──────┴──┴─────┴────────┘
附表二：
┌──┬──────┬──┬─────┬────────┐
│編號│  日  期    │摘要│  金  額  │    備  註      │
│    │            │    │（新臺幣）│                │
├──┼──────┼──┼─────┼────────┤
│1   │94年6月7日  │轉帳│30,000元  │（由丙○○萬泰銀│
│    │            │    │          │行帳戶0000000000│
│    │            │    │          │070029轉出）    │
├──┼──────┼──┼─────┼────────┤
│2   │95年4月18日 │匯款│20,000元  │丙○○          │
├──┼──────┼──┼─────┼────────┤
│3   │95年5月4日  │現金│55,000元  │丙○○存入      │
├──┼──────┼──┼─────┼────────┤
│4   │95年6月7日  │現金│20,000元  │丙○○存入      │
├──┼──────┼──┼─────┼────────┤
│5   │95年7月5日  │現金│22,000元  │丙○○入        │
├──┼──────┼──┼─────┼────────┤
│6   │95年8月7日  │現金│6,000元   │丙○○          │
├──┼──────┼──┼─────┼────────┤
│7   │95年8月7日  │現金│22,500元  │丙○○          │
├──┼──────┼──┼─────┼────────┤
│8   │95年10月25日│現金│24,000元  │丙○○存入      │
├──┼──────┼──┼─────┼────────┤
│9   │95年11月23日│現金│23,000元  │丙○○存入      │
├──┼──────┼──┼─────┼────────┤
│10  │95年12月18日│現金│23,000元  │丙○○存入      │
├──┼──────┼──┼─────┼────────┤
│11  │96年1月29日 │現金│24,000元  │丙○○存入      │
├──┼──────┼──┼─────┼────────┤
│12  │96年3月27日 │匯款│25,000元  │丙○○          │
├──┼──────┼──┼─────┼────────┤
│13  │96年5月17日 │現金│48,000元  │丙○○存入      │
├──┼──────┼──┼─────┼────────┤
│14  │96年7月10日 │現金│49,000元  │丙○○存入      │
├──┼──────┼──┼─────┼────────┤
│15  │96年9月6日  │匯款│48,000元  │丙○○          │
└──┴──────┴──┴─────┴────────┘


司法院資訊處製作；財團法人民間司法改革基金會備份。
